【裁判字號】    95,訴,3538
【裁判日期】    951031
【裁判案由】    毒品危害防制條例
【裁判全文】
臺灣高雄地方法院刑事判決              95年度訴字第3538號
公  訴  人  臺灣高雄地方法院檢察署檢察官
被      告  乙○○
                    （另案於臺灣屏東監獄執行中）
上列被告因毒品危害防制條例案件，經檢察官提起公訴（95年度
毒偵字第2449號），嗣因被告就被訴事實為有罪之陳述，經本院
告知簡式審判程序意旨，並聽取公訴人及被告之意見後，本院合
議庭裁定由受命法官獨任依簡式審判程序審理，判決如下：
    主  文
乙○○連續施用第一級毒品，累犯，處有期徒刑拾月，扣案之第
一級毒品海洛因壹小包（淨重零點壹柒公克）沒收銷燬之；上開
毒品之外包裝袋壹只（重零點壹柒公克）、注射針筒壹支、塑膠
鏟子壹支，均沒收之；又施用第二級毒品，累犯，處有期徒刑伍
月。應執行有期徒刑壹年貳月，扣案之第一級毒品海洛因壹小包
（淨重零點壹柒公克）沒收銷燬之；上開毒品之外包裝袋壹只（
重零點壹柒公克）、注射針筒壹支、塑膠鏟子壹支，均沒收之。
    事  實
一、乙○○前於民國87年間因施用毒品案件，經本院於87年6 月
    1 日裁定送觀察、勒戒後，認有繼續施用毒品傾向，再於87
    年8 月19日裁定令入戒治處所施以強制戒治1 年，並於87年
    12月30日裁定停止戒治，所餘戒治期間付保護管束，惟於保
    護管束期間再因施用毒品案件，經本院於88年5 月17日裁定
    撤銷停止戒治，並令入戒治處所施以強制戒治，後於89年2
    月14日強制戒治執行完畢，並經本院以87年度訴字第1077號
    為免刑判決（即初犯），復因施用毒品案件，經高雄地檢察
    署檢察官提起公訴並聲請強制戒治，強制戒治部分，經本院
    以91年度毒聲字第8175號裁定令入戒治處所施以強制戒治，
    於入所戒治期間經評定為合格，本院復以92年度毒聲字第57
    61號裁定停止強制戒治交付保護管束，後因新法施行致無法
    執行戒治，起訴部分，經本院以92年度訴字第767 號判處有
    期徒刑8 月確定，於93年2 月5 日入監執行，於93年9 月11
    日縮刑期滿執行完畢。
二、詎乙○○仍未戒除毒癮，明知海洛因及甲基安非他命係毒品
    危害防制條例第2 條第2 項第1 款、第2 款所明定之第一、
    二級毒品，不得持有及施用，竟於前開有期徒刑執行完畢釋
    放後5 年內，基於施用第一級毒品海洛因之概括犯意，於94
    年8 月18日中午12時30分許，在高雄縣岡山鎮○○路160 巷
    30號住處廁所內，以將海洛因摻水稀釋放入注射針筒後施打
    之方式，施用第一級毒品海洛因1 次，復於94年9 月6 日下
    午5 時許，在上開住處，以將海洛因摻入香菸內點燃吸食之
    方式，施用第一級毒品海洛因1 次；又基於施用第二級毒品
    甲基安非他命之犯意，於94年9 月6 日下午5 時許，在上開
    住處，施用第二級毒品甲基安非他命1 次；嗣於94年8 月19
    日下午2 時10分許，在高雄縣岡山鎮○○街47號前，因形跡
    可疑為警查獲，並扣得注射針筒1 支、塑膠鏟子1 支，又於
    94 年9月7 日下午3 時30分許，在高雄縣岡山鎮○○○路77
    號前，為警查獲，並扣得第一級毒品海洛因1 小包【淨重0.
    17公克（空包裝重0.17公克）】，經其同意採集尿液送驗始
    知上情。
三、案經高雄縣政府警察局岡山分局報請臺灣高雄地方法院檢察
    署檢察官偵查起訴。
    理  由
一、按本件被告乙○○所犯係死刑、無期徒刑、最輕本刑為3 年
    以上有期徒刑以外之罪，其於準備程序就前揭被訴事實為有
    罪之陳述，經受命法官告知簡式審判程序之旨，並聽取其與
    公訴人之意見後，本院認無不得或不宜改依簡式審判程序進
    行之處，爰依刑事訴訟法第273 條之1 第1 項、第284 條之
    1 ，裁定本件由受命法官獨任進行簡式審判程序，合先敘明
    。
二、上揭事實，已據被告於本院審理中坦承不諱，且其於94年8
    月19日、94年9 月7 日所採驗之尿液，經送往台灣檢驗科技
    股份有限公司以GC/MS 方法（氣相層析/ 質譜儀法）檢驗，
    ，第1 次確呈第一級毒品海洛因代謝後嗎啡陽性反應、第2
    次確呈第一級毒品海洛因代謝後嗎啡及第二級毒品甲基安非
    他命之陽性反應，此有該公司94年9 月12日報告編號KＺ0000
    00000000號、94年9 月30日報告編號KＺ000000000000號濫用
    藥物尿液檢驗報告各1 紙可稽（見95年度毒偵字第2449號卷
    第31、38頁），另扣案之不明粉末1 小包，經送往法務部調
    查局鑑定，結果確含第一級毒品海洛因成分，此有該局94年
    11 月15 日調科壹字第22002149500 號鑑定書1 紙在卷可憑
    （見95年度毒偵字第2449號卷第44頁）。此外，復有注射針
    筒及塑膠鏟子各1 支扣案可佐，足認被告上開自白確與事實
    相符，洵堪採為論罪科刑之依據。
三、按毒品危害防制條例於92年7 月9 日修正公布，自93年1 月
    9 日施行，其中第20條、第23條將施用毒品之刑事處遇程序
    區分為「初犯」、「5 年內再犯」、「5 年後再犯」。依其
    立法理由之說明：「初犯」，經觀察、勒戒或強制戒治，應
    為不起訴處分或不付審理之裁定；經觀察、勒戒或強制戒治
    執行完畢釋放後，「5 年內再犯」者，因其再犯率甚高，原
    實施之觀察、勒戒及強制戒治既已無法收其實效，爰依法追
    訴或裁定交付審理。至於經觀察、勒戒或強制戒治執行完畢
    釋放，「5 年後再犯」者，前所實施之觀察、勒戒或強制戒
    治已足以遮斷其施用毒品之毒癮，為期自新及協助其斷除毒
    癮，仍用「初犯」規定，先經觀察、勒戒或強制戒治之程序
    。從而，依修正後之規定，祇於「初犯」及「5 年後再犯」
    2 種情形，有其追訴條件之限制，即須於初犯經觀察、勒戒
    或強制戒治釋放後，5 年內均無施用毒品之行為，始能認其
    前所實施之觀察、勒戒或強制戒治已足遮斷毒癮，而得於5
    年後再犯時，再予適用初犯之規定，重行觀察、勒戒等程序
    。倘5 年內已經再犯，被依法追訴處罰，縱其第3 次（或第
    3 次以上）施用毒品之時間在初犯釋放5 年以後，即與「5
    年後再犯」之情形有別，且因已於「5 年內再犯」，顯見其
    再犯率甚高，原實施觀察、勒戒或強制戒治，已無法收其實
    效，自無再經觀察、勒戒及強制戒治之必要，應由檢察官逕
    行起訴，始符新法修正之本旨（最高法院95年第7 次刑事庭
    會議決議參照）。查被告曾於87年間因施用毒品案件，經本
    院於87年6 月1 日裁定送觀察、勒戒後，認有繼續施用毒品
    傾向，再於87年8 月19日裁定令入戒治處所施以強制戒治1
    年，並於87年12月30日裁定停止戒治，所餘戒治期間付保護
    管束，惟於保護管束期間再因施用毒品案件，經本院於88年
    5 月17日裁定撤銷停止戒治，並令入戒治處所施以強制戒治
    ，後於89年2 月14日強制戒治執行完畢，並經本院以87年度
    訴字第1077號為免刑判決（即初犯），復因施用毒品案件，
    經高雄地檢察署檢察官提起公訴並聲請強制戒治，強制戒治
    部分，經本院以91年度毒聲字第8175號裁定令入戒治處所施
    以強制戒治，於入所戒治期間經評定為合格，本院復以92年
    度毒聲字第5761號裁定停止強制戒治交付保護管束，後因新
    法施行致無法執行戒治，起訴部分，經本院以92年度訴字第
    767 號判處有期徒刑8 月確定，於93年2 月5 日入監執行，
    於93年9 月11日縮刑期滿執行完畢等情，此有臺灣高等法院
    被告前案紀錄表1 份附卷可考，是本案被告所為施用毒品之
    犯行，距強制戒治執行完畢雖已逾5 年，惟被告在上開強制
    戒治執行完畢後5 年內，既已再犯施用毒品之罪，並經追訴
    處罰，揆諸前揭說明，其本次犯行即與毒品危害防制條例第
    20條第3 項所稱之「5 年後再犯」有別，是公訴人依法追訴
    ，於法並無不合，本院自應依法論科。
四、查被告行為後，刑法及刑法施行法業於94年2 月2 日經總統
    以華總一義字第09400014901 號令修正公布，並於95年7 月
    1 日施行（下稱新刑法，修正前刑法下稱舊刑法），參酌最
    高法院95年5 月23日刑事庭第8 次會議決議，新刑法第2 條
    第1 項之規定，係規範行為後法律變更所生新舊法律比較適
    用之準據法，於新刑法施行後，應適用新刑法第2 條第1 項
    之規定，為「從舊從輕」之比較。另於比較時應就罪刑有關
    之共犯、未遂犯、想像競合犯、牽連犯、連續犯、結合犯，
    以及累犯加重、自首減輕暨其他法定加減原因（如身分加減
    ）與加減比例等一切情形，本於統一性及整體性原則，綜其
    全部罪刑之結果而為比較。本院審酌：（一）連續犯部分：
    被告行為後，刑法第56條連續犯之規定，業已修正刪除，並
    於95年7 月1 日施行，則被告之犯行，因行為後新法業已刪
    除連續犯之規定，此刪除雖非犯罪構成要件之變更，但顯已
    影響行為人刑罰之法律效果，自屬法律有變更，依新法第2
    條第1 項規定，比較新、舊法之結果，以舊法較為有利於行
    為人。（二）定執行刑部分：被告行為後，刑法第51條業已
    修正公布，並於95年7 月1 日施行，修正前刑法第51條規定
    ：「數罪併罰，分別宣告其罪之刑，依左列各款定其應執行
    者：」其中第5 款規定：「宣告多數有期徒刑者，於各刑中
    之最長期以上，各刑合併之刑期以下，定其刑期。但不得逾
    20 年 。」修正後刑法第51條第5 款規定：「宣告多數有期
    徒刑者，於各刑中之最長期以上，各刑合併之刑期以下，定
    其刑期。但不得逾30年。」比較結果，修正前刑法較有利於
    行為人。準此，經綜合比較上開法律變更之情形，以舊法較
    有利於被告，自應一體適用修正前刑法之規定，合先敘明。
五、查海洛因及甲基安非他命分屬毒品危害防制條例第2 條第2
    項第1 款所規定之第一級毒品及同條項第2 款所規定之第二
    級毒品，核被告所為，係犯毒品危害防制條例第10條第1項
    施用第一級毒品罪及同條第2 項施用第二級毒品罪。被告持
    有第一、二級毒品，復分別進而施用，其持有毒品之低度行
    為，應分別為施用第一、二級毒品之高度行為所吸收，均不
    另論罪。被告多次施用第一級毒品犯行，時間緊接、手法相
    同，顯係觸犯構成要件相同之罪，為連續犯，應依修正前刑
    法第56條之規定，論以一罪，並加重其刑。被告上開所犯連
    續施用第一級毒品罪、施用第二級毒品罪，犯意各別，行為
    互殊，觸犯構成要件不同，應予分論併罰。又被告前有如事
    實欄所示犯罪科刑情形，有上開臺灣高等法院被告前案紀錄
    表在卷可按，其於有期徒刑執行完畢後，5 年內再犯本件有
    期徒刑以上之罪，不論依修正前、後刑法第47條之規定，均
    構成累犯，不因該條修正而有利或不利之情形，自不生新舊
    法比較之問題，應逕依修正前刑法第47條之規定論以累犯，
    加重其刑，並依法遞加之。至被告前因施用第一級、第二級
    毒品案件，固經本院於95年5 月26日以95年度訴字第1245號
    分別判處有期徒刑8 月、5 月，定應執行刑1 年，並於95年
    7 月19日確定。惟被告前述犯行雖與本件同屬施用第一級毒
    品海洛因、第二級毒品甲基安非他命，惟該案之犯罪時間為
    95年2 月15日，距離本案已經相隔5 月，已難謂其犯罪時間
    緊接，從而客觀上顯難謂被告先後2 次施用毒品犯行，均係
    出於某一特定犯罪計畫而為，故前案部分與本案論罪科刑部
    分之間，應無連續犯之裁判上一罪關係，自非前案既判力所
    及，本院自得另為適法之裁判，公訴人認係屬連續犯，應受
    該案確定判決既判力之拘束，請求諭知免訴判決，容有誤會
    ，附此敘明。
六、爰審酌被告施用毒品，足以戕害其身心，滋生其他犯罪，惡
    化治安，嚴重損及公益，且被告前已因施用毒品案件經觀察
    、勒戒及強制戒治，並經判刑確定入監執行，業如上述，本
    應徹底戒除毒癮，不料其竟仍繼續施用毒品，顯見其並無戒
    除毒害之決心，應有入監矯治之必要，不宜寬貸，惟考量其
    犯後坦承犯行，施用毒品乃自戕一己之身體健康，並具有病
    患性人格之特質，行為本身對社會所造成之危害並非直接、
    鉅大，及其生活狀況、施用毒品之次數等一切情狀，量處如
    主文所示之刑，以資懲儆。
七、末按，沒收係屬從刑，而從刑附屬於主刑，應依主刑所適用
    之法律（最高法院95年5 月23日第8 次刑事庭會議決議參照
    ）。扣案之第一級毒品海洛因1 小包【淨重0.17（空包裝重
    0.17公克）】，經送法務部調查局鑑驗結果，確含有第一級
    毒品海洛因成分，業如上述，因此，扣案之第一級毒品海洛
    因1 小包（淨重0.17公克），不問屬於犯人與否，應依毒品
    危害防制條例第18條第1 項前段規定，沒收銷燬之；另其外
    包裝壹只，經送法務部調查局鑑驗結果之空包裝重0.17公克
    ，並有法務部調查局94年11月15日調科壹字第22002149500
    號鑑定書在卷可徵，其係被告所有，且係供被告施用第一級
    毒品海洛因之用，應依修正前刑法第38條第1 項第2 款宣告
    沒收之。至於鑑驗耗用之上開第一級毒品海洛因既已滅失，
    自毋庸宣告沒收銷燬之。另扣案之注射針筒1 支、塑膠鏟子
    1 支，均為被告所有，供施用第一級毒品海洛因所用之物，
    業據被告供明在卷（見本院卷第43頁），惟無證據證明係專
    供施用毒品使用，故非屬毒品危害防制條例第18條第1 項前
    段規定之專供施用毒品之器具，爰依修正前刑法第38條第1
    項第2 款規定，宣告沒收之。又被告行為後，刑法第11條之
    規定，固亦有修正，但僅係將原條文第11條之內容：「本法
    總則於其他法令有刑罰之規定者，亦適用之。但其他法令有
    特別規定者，不在此限」，予以修正增加為「本法總則於其
    他法律有刑罰或保安處分之規定者，亦適用之。但其他法律
    有特別規定者，不在此限」而已，對被告並無有利與不利之
    問題，是依此次修正刑法第2 條第1 項前段之規定，仍適用
    原修正前刑法第11條前段規定，併此敘明。再被告行為後，
    刑法第38條有關沒收之規定，僅係文字之修正，即將原條文
    第2 項、第3 項「犯罪行為人」，修改為「犯人」，其餘則
    無變動，是依修正後之刑法第2 條第1 項前段之規定，依被
    告行為時之舊法即適用修正前之刑法第38條之規定，亦此敘
    明。
據上論斷，應依刑事訴訟法第273 條之1 第1 項、第284條之1、
第299 條第1 項前段，毒品危害防制條例第10條第1 項、第2 項
第18條第1 項前段，刑法第2 條第1 項前段、修正前刑法（下同
）第11條前段、第56條、第47條、第38條第1 項第2 款、第51條
第5 款、第9 款，判決如主文。
本案經檢察官甲○○到庭執行職務。
中    華    民    國    95    年    10    月    31    日
                  刑事第三庭    法  官  錢衍蓁
以上正本證明與原本無異。
如不服本判決，應於收受送達後10日內向本院提出上訴書狀。
中    華    民    國    95    年    10    月    31    日
                                書記官  周美
附錄本件論罪法條全文：
毒品危害防制條例第10條
施用第一級毒品者，處 6 月以上 5 年以下有期徒刑。
施用第二級毒品者，處 3 年以下有期徒刑。


司法院資訊處製作；財團法人民間司法改革基金會備份。
